臺灣臺北地方法院交通事件裁定　　　　96年度交聲字第1021號
原處分機關　臺北市交通事件裁決所
異　議　人
即受處分人　甲○○
上列受處分人因違反道路交通管理處罰條例案件，對於臺北市交
通事件裁決所中華民國九十六年八月十五日所為之處分（原處分
案號：北市裁二字第裁二二－ＡＥＷ○九一七四一號），聲明異
議，本院裁定如下：
    主  文
原處分撤銷。
甲○○不罰。
    理  由
一、按「汽車駕駛人停車時，有下列情形之一者，處新臺幣（下
    同）六百元以上一千二百元以下罰鍰：‥‥十、於身心障礙
    專用停車位違規停車。」，道路交通管理處罰條例第五十六
    條第一項第十款定有明文。又「身心障礙者本人或同一戶籍
    之家屬一人得申請身心障礙者專用停車位識別證明（以下簡
    稱專用停車位識別證明）。」、「使用身心障礙者專用停車
    位者，除掛有專用牌照之車輛外，應將專用停車位識別證置
    於汽車擋風玻璃明顯處或黏貼於機車車首，以供查核檢驗。
    」、「專用停車位識別證應由身心障礙者本人親自持用或家
    屬乘載身心障礙者本人時持用。」、「前項家屬如未乘載身
    心障礙者本人時，不得使用專用停車位識別證。」，身心障
    礙者專用停車位設置管理辦法第六條第一項、第九條第一項
    、第十二條第一項、第二項亦分別定有明文。
二、原處分機關裁處意旨略以：異議人即受處分人甲○○所有之
    車牌號碼Ｑ七－二一一二號自用一般小客車，於民國九十六
    年七月十六日上午九時許，停放在臺北市○○路之「身心障
    礙專用停車位」，經臺北市政府警察局交通警察大隊直屬第
    二分隊員警姜志浩掣單舉發。嗣將舉發通知單送達於受處分
    人，受處分人於舉發通知單上所載之應到案日期（九十六年
    八月十六日）前之九十六年七月十六日委由代理人鍾美滿向
    原處分機關提出申訴，經原處分機關請舉發機關調查結果，
    仍認受處分人有前開違規行為，原處分機關乃依前揭道路交
    通管理處罰條例第五十六條第一項第十款，及違反道路交通
    管理事件統一裁罰基準表之規定，裁處受處分人罰鍰一千二
    百元在案。
三、異議意旨詳如後附之異議狀影本所載。
四、經查：
    (一)受處分人坦認確有於上開時、地在身心障礙專用停車位
        停車之事實，並有照片八幀在卷可按。然受處分人於九
        十二年四月領有臺北市政府社會局核發重大器官失去功
        能極重度身心障礙手冊，且無須再予身心障礙重新鑑定
        ，又受處分人於九十四年五月一日申領有臺北市身心障
        礙者專用停車位識別證（證號：北市社三停第○二三四
        ○五，使用期限至九十七年五月三十一日止），惟受處
        分人於九十五年二月九日向臺北市政府社會局切結遺失
        該證，並另申請領有北市社三停字第○四三五九一，使
        用期限至一百年二月二十八日之身心障礙者專用停車位
        識別證等情，有臺北市政府社會局九十六年十月二十四
        日北市社障字第○九六四一五七七○○○號函在卷為憑
        ，是受處分人確具有使用身心障礙者專用停車位之資格
        ，可資認定。雖依上開身心障礙者專用停車位設置管理
        辦法第九條規定，使用身心障礙者專用停車位者，除掛
        有專用牌照之車輛外，應將專用停車位識別證置於汽車
        擋風玻璃明顯處或黏貼於機車車首，以供查核檢驗，惟
        專用停車位識別證之置放僅係供他人或執法者辨識使用
        身心障礙者專用停車位之人是否有權使用之方法之一，
        縱認身心障礙者有疏未將專用停車位識別證置放於車內
        以供辨識之情形，究非當然等同該身心障礙者即無權利
        使用身心障礙者專用停車位。再者，道路交通管理處罰
        條例並未針對未攜帶證件而停放於身心障礙專用停車位
        之情形加以處罰，且道路交通管理處罰條例第五十六條
        第一項第十款之處罰目的，係為避免未具身心障礙停車
        證之駕駛人違規佔用身心障礙專用停車位，並非為處罰
        未依規定放置身心障礙專用停車證以供查驗之身心障礙
        駕駛人，從而，受處分人漏未將身心障礙者專用停車位
        識別證置於汽車擋風玻璃明顯處，尚不得作為本件處罰
        之唯一依據。
    (二)又受處分人罹患慢性腎衰竭，長期規則血液透析，以及
        冠狀動脈阻塞，接受過支架置放，九十六年七月十日至
        國立臺灣大學醫學院附設醫院心臟門診診治，安排同位
        素心肌灌注掃瞄，九十六年七月十六日至該院接受心肌
        灌注掃瞄檢查，有國立臺灣大學醫學院附設醫院九十六
        年十月三十一日校附醫密字第○九六○二一三二二四號
        函暨檢附之病歷影本在卷可查，是受處分人所稱於九十
        六年七月十六日因就醫情急趕時間而疏未置放身心障礙
        者專用停車位識別證等情，堪可採信。另保障身心障礙
        者之立法意旨係在維護身心障礙者之合法權益及生活，
        保障其公平參與社會生活之機會，結合政府及民間資源
        ，規劃並推行各項扶助及福利措施。本件既已證明受處
        分人確為身心障礙者，若僅以其疏未於停車時將專用停
        車識別證置於規定位置，即認其無合法使用身心障礙者
        專用停車位之權利而屬違規停車，顯與上開立法意旨不
        符。縱然受處分人於行為時怠於提出身心障礙之證明，
        違反人民應有之作為義務，惟既已於事後提出，應認其
        違反作為義務已經補正而治癒，本件即無再行處罰之必
        要。
五、綜上所述，原處分機關以受處分人於身心障礙專用停車位停
    車之事實，認定受處分人有違規停車之行為，並據以作成處
    分之裁決，自有未洽，受處分人聲明異議為有理由，自應由
    本院將原處分撤銷，改諭知受處分人不罰，以資適法。
據上論斷，應依道路交通案件處理辦法第二十條前段，裁定如主
文。
中　　華　　民　　國　　96　　年　　11　　月　　30　　日
                  交通法庭  法　官　黃紹紘
以上正本證明與原本無異。
如不服本裁定，應於裁定送達後5日內向本院提出抗告狀。
                            書記官  陳靜君
中　　華　　民　　國　　96　　年　　12　　月　　3 　　日
